【裁判字號】    97,易,15
【裁判日期】    970526
【裁判案由】    詐欺
【裁判全文】
臺灣桃園地方法院刑事判決                97年度易字第15號
聲  請  人  臺灣桃園地方法院檢察署檢察官
被      告  甲○○
             乙○○
上列被告因詐欺案件，經檢察官聲請以簡易判決處刑（九十五年
度偵字第二四Ｏ三二號），本院認不得以簡易判決處刑（九十六
年度桃簡字第一四四六號），改依通常程序並判決如下
：
    主  文
本件管轄錯誤，均移送於臺灣板橋地方法院。
    理  由
一、程序事項：：
    按檢察官聲請以簡易判決處刑之案件，經法院認為有刑事訴
    訟法第四百五十一條之一第四項但書之情形者，應適用通常
    程序審判之，刑事訴訟法第四百五十二條定有明文。查本件
    被告江嘉文被訴詐欺一案，經本院認有刑事訴訟法第四百五
    十一條之一第四項但書第三款之情形，不宜以簡易判決處刑
    ，爰依刑事訴訟法第四百五十二條之規定，改依通常程序審
    判之，合先敘明。
二、聲請簡易判決處刑意旨略以：被告甲○○、乙○○能預見任
    意將所有之金融機構帳戶交付於人，足供他人用為詐欺等犯
    罪後收受被害人匯款，以遂其掩飾或隱匿犯罪所得財物目的
    之工具，竟分別於民國九十四年四月間某日，被告甲○○將
    所申請合作金庫商業銀行中山路分行0000000000000 號帳戶
    ，以新臺幣一千五百元之代價、被告乙○○將所申請合作金
    庫商業銀行東三重分行0000000000000 號帳戶，以不詳代價
    ，分別出售予詐欺集團某姓名年籍不詳之人，嗣該詐欺集團
    綽號「小劉」成年男子，意圖為自己不法所有，基於犯意聯
    絡，於九十四年四月十日，在某不詳地點，以電腦聯結網際
    網路，佯裝出售行動電話，誘使告訴人丙○○上網購買，並
    指示告訴人丙○○至提款機依其操作支付價金，致告訴人丙○○陷於錯誤，而於同年四月十二日、十三日分別匯款五千
    四百七十元、九萬四千四百十二元至渠等帳戶。嗣經告訴人
    丙○○查覺有異，始知受騙。因認被告甲○○、乙○○分別
    涉有刑法第三十條第一項、第三百三十九第一項之幫助詐欺
    取財罪嫌等語。
三、按案件由犯罪地或被告之住所、居所或所在地之法院管轄，
    刑事訴訟法第五條第一項定有明文，而所謂犯罪地，參照刑
    法第四條之規定，解釋上自應包括行為地與結果地兩者而言
    （最高法院七十二年台上字第五八九四號判例意旨可資參照
    ）。依刑法第三百三十九條第一項之詐欺取財罪觀之，所謂
    犯罪地，自包括行為人施用詐術行為之地（行為地）及被詐
    欺人交付財物與行為人之地（結果地）。又按無管轄權之案
    件，應諭知管轄錯誤之判決，並同時諭知移送於管轄法院；
    管轄錯誤之判決，得不經言詞辯論為之，刑事訴訟法第三百
    零四條及第三百零七條亦分別定有明文。
四、經查：
  (一)本件起訴繫屬於本院時（即九十六年六月十四日），被告甲○○之戶籍地在台北市○○區○○里○○街二巷二之一號（
    現設籍於台北市大安區○○○路○段臨三十一之七號），而
    被告乙○○之戶籍地在台北縣三重市○○街六十五巷十六弄
    十五號，被告等復未因案在本院轄區內之各監所執行一情，
    有本院收文章戳、司法院電子閘門戶役政連結作業系統被告
    個人基本資料、臺灣高等法院被告前案紀錄表及在監在押全
    國紀錄表等件在卷可稽，是本件繫屬於本院時，被告甲○○
    、乙○○之住居所地、所在地均非本院轄區。
  (二)再者，依據聲請意旨所指被告甲○○、乙○○涉犯幫助詐欺
    取財犯行，被告甲○○係在合作金庫商業銀行中山路分行（
    即台北市○○○路○段七十一號）開設帳戶，被告乙○○係
    在合作金庫商業銀行東三重分行開設帳戶，其中被告甲○○
    供承在台北市○○街附近統一超商將上開帳戶之存摺交付給
    某姓名年籍不詳之詐欺集團成員使用等語（詳本院九十六年
    十二月七日訊問筆錄），而被告乙○○則否認有交付（或販
    賣）帳戶之犯行。又告訴人丙○○受騙及匯款之處所均在台
    北縣新莊市（詳本院九十六年十二月二十一日訊問筆錄），
    則依聲請人起訴之上開犯罪事實觀之，被告甲○○開設帳戶
    、交付帳戶之存摺予某姓名年籍不詳之詐欺集團成員等行為
    ，均係在台北市；被告乙○○開設帳戶之處所在台北縣三重
    市、交付帳戶之存摺予某姓名年籍不詳之詐欺集團成員等行
    為之處所則不詳，而告訴人丙○○受騙及匯款之處所均在台
    北縣新莊市等節，應堪認定。復依前開說明，此際被詐欺人
    業將該財物置於行為人可得收受、支配之程度，犯罪結果即
    已發生，自應認前揭匯款進入之合作金庫商業銀行中山路分
    行、東三重分行地點即為犯罪結果地，然上開犯罪結果地均
    非本院轄區。
  (三)綜上所述，本件被告甲○○、乙○○之住所地、所在地、犯
    罪行為地及結果地，顯均非在本院管轄之範圍內，且遍觀全
    卷，尚查無任何由本院取得管轄權之情形存在，則本件本院
    實無管轄權，揆諸前揭說明，公訴人就被告等上開被訴部分
    向本院提起公訴，自有未合，爰不經言詞辯論，逕為諭知管
    轄錯誤之判決，並均移送於有管轄權之臺灣板橋地方法院。
據上論斷，應依刑事訴訟法第四百五十二條、第三百零四條、第
三百零七條，判決如主文。
中    華    民    國    97    年    5     月    26    日
                   刑事第六庭  審判長法  官  黃梅淑
                                     法  官  宣玉華
                                     法  官  黃翊哲
以上正本證明與原本無異。
如不服本判決，應於判決送達後10日內向本院提出上訴狀（應附
繕本），其未敘述上訴理由者，應於上訴期間屆滿後20日內補提
理由書狀於本院，上訴於臺灣高等法院。
                                     書記官  劉霜潔
中    華    民    國    97    年    5     月    26    日


司法院資訊處製作；財團法人民間司法改革基金會備份。
